【裁判字號】    95,上易,460
【裁判日期】    950914
【裁判案由】    竊佔
【裁判全文】
臺灣高等法院高雄分院刑事判決         95年度上易字第460號
上  訴  人
即  被  告  甲○○
選任辯護人  陳豐裕  律師
上列上訴人因竊佔案件，不服臺灣高雄地方法院94年度易字第18
17號中華民國95年5 月18日第一審判決（起訴案號：臺灣高雄地
方法院檢察署93年度偵字第8013號），提起上訴，本院依簡式審
判程序，判決如下：
    主  文
上訴駁回。
甲○○緩刑參年。
    事  實
一、甲○○明知附圖空地所示坐落於高雄市○○區○○段第322
    地號及367 地號之土地係中華民國所有，並為海軍總司令部
    所管理之國有土地（實際管理單位為海軍左營後勤支援指揮
    部，現由國防部軍備局管理），竟意圖為自己不法之利益，
    於本院91年度上易字第1011號判決宣示日即91年10月16日後
    之某日起，迄92年7 月21日前期間內之某日止，在上開土地
    上，將之前臨時搭建用以放置山貓及雜物，並無門窗設置之
    鐵皮木棚，重新加以整修並裝上門窗，使成為得以遮風避雨
    之鐵皮屋後，於92年7 月21日向高雄市旗津區戶政事務所申
    請門牌，經高雄市旗津區戶政事務所於92年7 月23日將該鐵
    皮屋編訂為北汕里七鄰中洲三路269 之2 號，再於同年7 月
    23日申請接電，進而竊佔上開2 筆鐵皮屋所在及其附近用簡
    單圍籬圈圍住之土地，竊佔面積為260 平方公尺，竊佔位置
    詳如附圖空地所示，供其日常生活起居使用。嗣於同年10
    月初，經管理單位海軍左營後勤支援指揮部派員定期訪查，
    始查悉上情。
二、案經海軍左營後勤支援指揮部向高雄市政府警察局鼓山分局
    告發後由高雄市政府警察局鼓山分局移送臺灣高雄地方法院
    檢察署檢察官偵查聲請簡易判決處刑。
    理  由
壹、程序方面
    本件被告甲○○所犯係死刑、無期徒刑、最輕本刑為3 年以
    上有期徒刑以外之罪，其就被訴事實為有罪之陳述，經告知
    簡式審判程序之旨，並聽取公訴人、被告之意見後，本院認
    為適宜進行簡式審判程序，合先敘明。
貳、實體方面
一、上揭犯罪事實，業據上訴人即被告甲○○於本院坦承不諱，
    核與證人即上開土地前管理單位海軍左營後勤支援指揮部職
    員韋肇煜、乙○○於臺灣高雄地方法院93年度簡字第5364號
    案證述明確（原審卷第19至22、76至77頁）；而且依本院91
    年度上易字1011號判決理由欄第五、(一)記載：「關於原判決
    附圖(一)所示土地，其中「空地」部分（即本件論罪科刑之土
    地位置及面積，此業經原審於94年10月21日前往現場勘驗無
    誤，有勘驗筆錄附於原審93年度簡字第5364號卷第93頁可稽
    ），被告雖在圍籬內另搭建鐵皮木棚放置俗稱山貓之小型鏟
    土機，並堆放建築用之砂石，但該空地上之圍籬並非被告所
    搭建，且為告發人所是認，被告只是利用他人搭建之圍籬放
    置山貓及小貨車，且於管理機關（海軍造船廠）要求下已遷
    移小貨車及山貓等物，本院於91年8 月23日前往勘驗現場時
    ，被告停放之小貨車及山貓等物均早已遷移，有本院該日之
    勘驗筆錄在卷可稽，可見被告僅是暫時停放小貨車及山貓，
    並無佔據他人之不動產歸於自己支配之犯意甚明」（原審94
    年度易字第1817號卷第99頁），足見被告於本院91年度上易
    字1011號91年10月16日判決宣示日之後某日起，確有將上開
    鐵皮木棚重新加以整修並裝上門窗使成為得以遮風避雨之鐵
    皮屋之行為；此外，復有土地登記謄本2 紙、地籍圖謄本1
    紙、現場照片2 張、切結書、門牌初編證明書、用電申請書
    各1 紙、土地複丈成果圖1 紙、原審94年10月21日勘驗筆錄
    1 紙（警卷第8 至10、13、14、16、17頁；原審93年度簡字
    第5364號卷第93頁）在卷可稽，足證被告確有於本院上開判
    決宣示日後某日起，基於意圖為自己不法利益之意圖，將原
    來僅供暫時停放小貨車及山貓等物之鐵皮木棚，重新加以整
    修並裝上門窗，使成為得以遮風避雨之鐵皮屋，並在上址居
    住之竊佔行為，而且其為保障自身安全及生活隱私，亦有將
    該鐵皮屋外，以圍籬圍住之土地範圍，佔為己有供其平日生
    活起居出入之不法意圖。本件事證明確，被告犯行應堪認定
    。
二、核被告所為，係犯刑法第320 條第2 項之竊佔不動產罪，公
    訴人雖僅就被告竊佔上開鐵皮屋所坐落之土地部分聲請簡易
    判決處刑，惟因被告除竊佔上開鐵皮屋外，尚竊佔圍籬圍住
    之土地，業如前述，且此部分與前開起訴論罪科刑部分，係
    出於單一竊佔犯意所為，為實質上一罪，為起訴效力所及，
    本院自得一併審理，附此敘明。
三、原判決認被告罪證明確，因而適用刑法第320 條第2 項、第
    1 項，罰金罰鍰提高標準條例第1 條前段規定，審酌被告先
    前即曾因竊佔同地段之其他地號土地，遭告發由檢察官偵辦
    ，事後雖因追訴權時效已消滅及被告自動返還土地等原因，
    而經檢察官為不起訴處分，此有臺灣高等法院被告前案紀錄
    表1 份、臺灣高雄地方法院檢察署檢察官83年度偵字第1723
    號、87年度偵字第11599 號不起訴處分書在卷可資佐證，惟
    被告仍不知警惕，一再佔用國有土地使用，侵奪國家之公共
    資產，且於原審審理期間，經原審多次曉諭返還土地，均置
    之不理，其犯罪後之態度實屬不佳，及其犯罪之動機、目的
    、手法等一切情狀，量處有期徒刑10月。經核原判決認事用
    法，尚無不合，量刑亦屬允當。被告上訴意旨，認原審量刑
    過重，指摘原判決不當，即為無理由，應予駁回。
四、查被告未曾受有期徒刑以上刑之宣告，有台灣高雄地方法院
    檢察署刑案資料查註紀錄表暨台灣高等法院被告全國前案紀
    錄表各一份附卷可稽，且被告於本院審理中已依告發機關之
    要求，將鐵皮屋拆除，註銷門牌號碼及申請電錶拆除，此有
    拆除後之照片10張、門牌證明書及台灣電力公司高雄區營業
    處旗津服務所收到登記單回條各1 紙附於本院卷可憑，被告
    經此論罪科刑之教訓，當知警惕，應無再犯之虞，本院認其
    所宣告之刑，以暫不執行為適當，爰併宣告緩刑3 年。
五、末查，聲請簡易判決處刑書另記載被告竊佔上開鐵皮屋，因
    認被告此部分所為，亦構成竊佔罪嫌等語，惟查被告於原審
    已自承該鐵皮屋為其所搭建（原審93年度易字第5364號卷第
    65頁），此外，並無證據證明上開鐵皮屋非被告搭建，或被
    告並無使用權限，故被告使用上開鐵皮屋，自不構成竊佔他
    人不動產之竊佔罪，惟因此部分與前揭論罪科刑部分具有單
    純一罪之關係，爰不另為無罪之諭知。
據上論斷，應依刑事訴訟法第368 條、第273 條之1 第1 項，刑
法第74條第1 項第1 款，判決如主文。
本案經檢察官王登榮到庭執行職務。
中    華    民    國    95    年    9     月    14    日
                  刑事第六庭  審判長法  官  王光照
                                    法  官  張盛喜
                                    法  官  李璧君
以上正本證明與原本無異。
不得上訴。
中    華    民    國    95    年    9     月    14    日
                                    書記官  唐奇燕
附錄本件判決論罪科刑法條：
中華民國刑法第320條
 (普通竊盜罪、竊佔罪)
意圖為自己或第三人不法之所有，而竊取他人之動產者，為竊盜
罪，處5 年以下有期徒刑、拘役或5 百元以下罰金。
意圖為自己或第三人不法之利益，而竊佔他人之不動產者，依前
項之規定處斷。
前二項之未遂犯罰之。


司法院資訊處製作；財團法人民間司法改革基金會備份。
